【裁判字號】    95,婚,246
【裁判日期】    950822
【裁判案由】    離婚
【裁判全文】
臺灣臺南地方法院民事判決               95年度婚字第246號
原      告  甲○○
訴訟代理人  郭俊廷律師
複  代理人  林振福律師
被      告  乙○○
前當事人間請求離婚事件，經本院於民國95年8月8日言詞辯論終
結，判決如下：
    主      文
准原告與被告離婚。
訴訟費用由被告負擔。
    事實及理由
甲、程序方面：
  一、被告未於言詞辯論期日到場，核無民法第386條所列各款
      情形，爰依原告之聲請，由其一造辯論而為判決。
乙、實體方面：
  一、原告主張：
    (一)原告甲○○60年1月24日生，現年35歲，82年10月21日22
      歲前為一懵懂不曾有過戀情之青年，曾在台南市南區區公
      所對面圓舞曲舞場打工，因而認識當時在該舞場任職之被
      告乙○○，當時因原告無社會經驗及對女性了解不多，故
      被告向原告謊稱大原告五歲，原告不以為意，被告又謊稱
      其為初婚，原告深信不疑，而與之繼續交往，進而完婚，
      並以原告母親之弟媳林春美為介紹人，婚後原告擔任水泥
      工、水泥師父守著本分勤奮工作，84年並以220萬元左右
      購買被告現在所住之樓房（內有原告母親代付100萬元，
      餘向土地銀行抵押貸款124萬元，已分期償還，現尚欠90
      萬元）供雙方居住。
    (二)婚後因被告為掩蓋上述虛飭年齡謊言，而刻意單獨拿雙方
      身分證及結婚證書逕往戶政機關辦結婚登記，原告一直不
      知被告43年11月22日出生大原告17歲，僅少原告母親五歲
      ，且曾於78年5月11日與鄭泰興離婚，雙方共同生活因個
      性理念不合時常口角，致現被告已51歲已不可能懷孕，原
      告現35歲傳宗接代夢碎心情長年鬱悶，但因原告為水泥技
      工早出晚歸，父親為退伍軍人，人已75歲，為遷就現實而
      活，被告則自婚後迄今均不曾工作全靠原告工作養家繳房
      貸。
    (三)91年間雙方個性理念實難相處，且被告索錢無度，只准原
      告每日帶二百元在身上在外吃飯及零用，一有原告未如期
      如數付款，即夜吵不讓原告睡覺致白天無精力工作，雙方
      相待如冰，夫妻感情基礎已呈破綻，91年間原告因急用欲
      打開被告皮包發覺其皮包內身分證所示出生年月日（43年
      11月22日），始駭然發現其竟大原告17歲，而有受騙年齡
      感情之氣憤，雙方已無法相處。此外93年10月間被告拿出
      其刻意請戶政機關在記事欄註記「記事省略」戶籍謄本，
      交原告轉交母親辦理父親榮民資料用，已有疑竇，而原告
      自己申請戶籍謄本（記事全載）才知有離婚紀錄，家人親
      友譁然不滿，頓悟被告之父親不參加婚禮之原因，及被告
      不讓原告父母到其家拜訪之原因，被告婚前心存欺騙年齡
      及曾離婚身分，因而雙方同意協議離婚（但未有離婚書及
      二未見證人而無效）。被告要求原告將前述原告所購房地
      （台南縣永康市○○段1388號土地十萬分之二六一及建物
      建號2146號）及轎車（86萬元）過戶予被告，原告同意，
      原告已無容身之地而搬回與父母同住，兩造婚姻感情已名
      存實亡，被告竟不顧原告尚有高齡父母待養，且收入又係
      水泥工，雇主願僱用下才能「以日計薪」，在炎炎烈日下
      賣命竟又要求原告辦妥離婚戶籍登記時交付三百萬元，亦
      顯見被告主觀上已喪失維持婚姻之意願，且客觀上被告以
      不實之懸殊年齡（雙方差17歲，涉及夫妻生活及價值理念
      及高齡不孕之期待落差），及欺騙原告初婚（原告婚前心
      理準備及家人傳統感受）任何人處於同此處境均將喪失維
      持婚姻意欲，灼然明甚。亦有進者，被告乙○○竟於95年
      1月以其行動電話0000000000打給原告0000000000恐嚇「
      錢拿不出來會發生事情與我無關」、「你老母與你無好尾
      （即無好下場）」、「幹你娘」、「你母子要注意」（被
      告因不滿原告母親從其申請之上述戶籍謄本駭然發現其年
      齡大原告17歲而常吵鬧不滿）。
    (四)揆之婚姻乃一男一女之兩性結合，以誠摯情感與責任為基
      礎，組織家庭共同生活為目的，由夫妻雙方本於互信、互
      愛、互諒之精神，於共同生活中相互提攜扶持，以經營幸
      福圓滿之婚姻家庭生活，故有足以破壞共同生活或難以維
      持共同生活之情事發生者，雖其情事不合民法第1052條第
      1項各款所定要件，亦得依同條第二項規定請求離婚（即
      抽象離婚原因）。而是否為難以維持婚姻之重大事由，其
      判斷標準為婚姻是否已生破綻而無回復之希望，婚姻之破
      綻不僅須一方主觀上已喪失維持婚姻之意願，且客觀上該
      難以維持婚姻之事實，須達任何人處於同一境況，均將喪
      失維持婚姻意欲之程度以決之。（參酌學者陳棋炎、黃宗
      樂、郭振恭合著之「民法親屬新論」P222）。
    (五)從而原告以被告真實年齡落差達12歲（17歲減5歲），又
      謊稱係屬初婚，被識破後雙方認同上述因素難以再維夫妻
      婚姻感情而分居，並同意離婚，僅因被告要求原告給付三
      百萬元及銀行房屋貸款，顯逾原告能力而協議離婚不成，
      竟於95年1月電話恐嚇原告，並違反倫理罵原告「幹你娘
      」，已如上述，顯見兩造婚姻破綻原因歸責在被告，為求
      兩造各自解脫婚姻枷鎖，不得已爰依上述法旨，即「抽象
      離婚」原因之理由，請求判准原告與被告離婚，及訴訟費
      用由被告負擔。
  二、被告方面：被告未於言詞辯論期日到場，亦未提出書狀作
      何聲明或陳述。
  三、得心證之理由：
    (一)按夫妻間有民法第1052條第1項所列各款以外之重大事由
      ，而難以維持婚姻者，夫妻之一方得請求離婚，民法第
      1052條第2項定有明文。又按婚姻係以誠摯相愛地共同生
      活為基礎，若此基礎已動搖，縱無激烈言詞或情感外遇，
      僅終日冷漠相對，維持婚姻關係之基礎即屬破裂，基於近
      代離婚法立法例大多由有責主義而至破綻主義之趨勢，法
      院即應認定該情形屬難以維持婚姻之重大事由。
    (二)本件原告主張上情，已據原告提出戶籍謄本為憑，核與證
      人即原告之父朱衡忠證述「兩造婚前原告告訴我，他們相
      差四到五歲，被告比較大…我如果知道被告大原告十六歲
      ，也不同意他們結婚，他們相差的年紀跟媽媽一樣。大約
      三年前，申請戶籍謄本時我發現的，因為榮民身分的需要
      ，因為公事需要，申請全戶的戶籍謄本，才發現被告大原
      告十六歲，且又離過婚，…我是先後兩次需要戶籍謄本，
      第一次發現被告大原告十六歲，第二次發現被告曾經離過
      婚。（原告何時搬回去與你同住？）大約搬回來八、九個
      月，…被告從來沒有來過我家找原告，我本人沒有接過被
      告的電話…。」等情相符（見本院95年6月27日言詞辯論
      筆錄）；又兩造於93年8月間原擬協議離婚，原告遂依協
      議將其所有之「台南縣永康市○○段1388號土地十萬分之
      二六一及建物建號2146號」及車牌號碼J3-4635號汽車過
      戶予被告，但被告取得上開財產後卻反悔未辦理離婚手續
      ，此亦有土地、建物登記簿謄本及汽車車主歷史查詢資料
      在卷可按；又原告不滿被告欺暪及協議離婚後反悔，遂於
      94年間返回父母家與父母同住，但兩造分居後，被告復於
      95年1月間以電話恐嚇辱罵原告及原告母親，此亦有錄音
      帶及譯文在卷足憑；而被告未於言詞辯論期日到場，亦未
      提出書狀作何聲明或陳述；堪信原告之主張為真實。查夫
      妻相處本應待之以誠，否則連親如枕邊伴侶，均欺瞞、蒙
      騙，而不可信任，又有何人可得信任呢？惟兩造結婚十餘
      年，被告卻刻意隱瞞年齡及已離過婚之事實，欺騙原告十
      餘年，嗣原告發現實情欲離婚求去，被告在取得原告贈與
      之財產後又反悔不辦理離婚手續，致原告孑然一身離去，
      被告竟再以電話恐嚇騷擾原告，此種情境無論就任何人處
      於同一境地，均應無法繼續維持婚姻關係，顯見兩造共同
      生活所需誠摯的互敬互愛之基礎不復存在，兩造婚姻已生
      破綻，核與民法第1052條第2項之「難以維持婚姻之重大
      事由」情形相符，且該事由係應由被告負責，原告主張依
      民法第1052條第2項之規定請求判決離婚，依法洵屬有據
      ，應予准許。
丙、結論：原告之訴，為有理由，依民事訴訟法第385條第1項前
    段、第78條，判決如主文。
中    華    民    國    95    年    8     月    22    日
                      家事法庭    法  官  張 麗 娟
上正本證明與原本無異。
如對本判決上訴，須於判決送達後20日內向本院提出上訴狀。
中    華    民    國    95    年    8     月    22    日
                                  書記官  鄭 隆 慶


司法院資訊處製作；財團法人民間司法改革基金會備份。
